臺灣臺東地方法院民事裁定
111年度消債更字第5號
聲  請  人  陳宣禎（原名陳美惠）

代  理  人  林長振扶助律師
相  對  人  永豐商業銀行股份有限公司

法定代理人  曹為實   
代  理  人  諶鴻達  

相  對  人  台新國際商業銀行股份有限公司


法定代理人  吳東亮  
相  對  人  中國信託商業銀行股份有限公司


法定代理人  利明献   


相  對  人  永瓚開發建設股份有限公司

法定代理人  呂豫文  


上列當事人間聲請停止執行事件，本院裁定如下：
    主  文
聲請人即債務人甲○○自中華民國一一一年十二月二十三日上午十
時起開始更生程序。
本件更生程序之進行由辦理更生執行事務之司法事務官為之。
    理  由
一、按本條例所稱消費者，指5年內未從事營業活動或從事小規
    模營業活動之自然人，消費者債務清理條例（下稱消債條例
    ）第2條第1項定有明文。次按債務人對於金融機構負債務者
    ，在聲請更生或清算前，應向最大債權金融機構請求協商債
    務清償方案，或向其住、居所地之法院或鄉、鎮、市、區調
    解委員會聲請債務清理之調解，消債條例第151條第1項定有
    明文。再按債務人不能清償債務或有不能清償之虞者，得依
    本條例所定更生或清算程序，清理其債務；債務人無擔保或
    無優先權之本金及利息債務總額未逾新臺幣（下同）1,200
    萬元者，於法院裁定開始清算程序或宣告破產前，得向法院
    聲請更生；法院開始更生程序之裁定，應載明其年、月、日
    、時，並即時發生效力；法院裁定開始更生或清算程序後，
    得命司法事務官進行更生或清算程序；必要時，得選任律師
    、會計師或其他適當之自然人或法人一人為監督人或管理人
    ，消債條例第3條、第42條第1項、第45條第1項、第16條第1
    項分別定有明文。
二、聲請意旨略以：聲請人即債務人因積欠債務無法清償，於民
    國111年1月5日向本院聲請消費者債務清理調解，嗣因債權
    人未於調解期日出席而調解不成立，又聲請人主張其無擔保
    或無優先權之債務總額未逾1,200萬元，且未經法院裁定開
    始清算程序或宣告破產。目前聲請人務農及在早餐店工作，
    每月收入僅1萬8,000元，已無法償還任何債務，是聲請人確
    有不能清償債務或有不能清償債務之虞，爰聲請裁定准予更
    生等語。
三、經查：
  ㈠聲請人以其有不能清償債務情事，向本院聲請債務清理前置
    調解，經本院受理在案，嗣因最大債權金融機構中國信託未
    出席，故調解不成立等情，業經本院依職權核閱查明無訛，
    堪認聲請人本件之聲請已踐行前開法條之前置調解程序規定
    ，本院自得斟酌該調解案卷中所提出之資料及調查之證據，
    再綜合聲請人目前全部收支及財產狀況，評估是否已達不能
    維持最低生活條件，而有「不能清償債務或有不能清償之虞
    」之情形。
  ㈡關於聲請人之財產及收入
　1.聲請人名下幾無存款【86元】，另有3份新光人壽之保單【
    保單價值準備金為8萬5,877元，內含未到期保費3萬4,671元
    】外，別無其他財產，有聲請人之全國財產稅總歸戶財產查
    詢清單、中華郵政帳戶明細資料及中華民國人壽保險商業同
    業公會保險業通報作業資訊系統資料查詢結果表、新光人壽
    陳報狀及其附件投保簡表等在卷可佐（見本院卷第13頁、第
    69頁至第80頁、第84頁至第86頁、第89頁至第90頁、第96頁
    、第98頁）。
　2.聲請人陳報其目前務農為主，並於早餐店打零工，每月收入
    約1萬8,000元，並提出在職證明為證（見本院卷第68頁）；
    依其108、109年度綜合所得稅各類所得資料清單、勞保被保
    險人投保資料表所示，亦查無其他所得資料或現行有效之勞
    保投保紀錄（見本院卷第14頁、第15頁），堪認聲請人應無
    其他收入，是聲請人聲請更生後每月收入應得以1萬8,000元
    列計。
  ㈢關於聲請人之必要支出
  1.按債務人必要生活費用，以最近1年衛生福利部或直轄市政
    府所公告當地區每人每月最低生活費1.2倍定之，消債條例
    第64條之2第1項定有明文。是依最近1年衛生福利部所公告
    之111年臺灣省每月最低生活費1萬4,230元之1.2倍計算之，
    聲請人之必要生活費用，即應以1萬7,076元之標準認定，則
    聲請人陳報其個人每月生活費用約9,500元，未逾上開標準
    ，應可採信。
　2.聲請人自陳其扶養2名未成年子女【分別為93年12月（18歲
    ）、95年1月生（16歲）】，該2名未成年子女無所得財產，
    現領有補助每月各2,263元，並提出全戶戶籍謄本、該2名子
    女之109年度綜合所得稅各類所得資料清單、全國財產稅總
    歸戶財產查詢清單為證（見本院卷第66頁至第67頁、第82頁
    、第83頁、第85頁、第86頁），確屬不能維持生活而需聲請
    人扶養。依衛生福利部公告111年度臺灣省最低生活費1萬4,
    230元之1.2倍即1萬7,076元，並扣除每月領取之育兒津貼4,
    526元【計算式：2,263元×2＝4,526元】，經聲請人與其前配
    偶分擔後，認聲請人每月負擔子女扶養費應以1萬4,813元【
    計算式：（1萬7,076元×2－4,526元）÷2＝1萬4,813元】為計
    算，則聲請人陳報其個人每月撫養費用共8,000元，未逾上
    開標準，應可採列。
  ㈣準此，聲請人每月收入1萬8,000元扣除每月必要支出1萬7,50
    0元【計算式：9,500元＋8,000元＝1萬7,500元】後，每月餘
    額僅500元【計算式：1萬8,000元－1萬7,500元＝500元】可供
    清償債務，則聲請人欲全數清償積欠之中國信託銀行等債權
    人之債務共76萬3,111元【計算式：9萬4,014元＋48萬0,007
    元＋5萬3,202元＋13萬5,888元＝76萬3,111元，本院卷第47頁
    、第49頁、第55頁、第62頁】，有財團法人金融聯合徵信中
    心查詢當事人綜合信用報告回覆書、債權人陳報狀可憑（見
    本院卷第12頁、第19頁至第23頁、第47頁、第49頁、第55頁
    、第62頁），尚須約127.19年【計算式：76萬3,111元÷500
    元÷12月≒127.19年，小數點後兩位四捨五入】。從而，聲請
    人主張已不能清償債務，聲請本院准予更生，依所舉事證及
    本院調查結果，即無不合。此外，債務人並無經法院裁定開
    始清算或宣告破產之情事，復查無債務人有消費者債務清償
    條例第6條第3項、第8條或第46條各款所列之事由存在，則
    債務人聲請更生，即屬有據，應予准許，爰裁定如主文第1
    項所示。
四、次按，法院開始更生程序後，得命司法事務官進行更生程序
    ，消費者債務清理條例第16條第1項亦有明文，併裁定如主
    文第2項。
中　　華　　民　　國　　111 　年　　12　　月　　23　　日
                  民事第一庭  法  官  吳俐臻
以上正本係照原本作成。　　　　　　　　　
本裁定不得抗告。
本件裁定已於111年12年23日上午10時公告。
中　　華　　民　　國　　111 　年　　12　　月　　23　　日
                              書記官  王品涵